【裁判字號】    99,上易,651
【裁判日期】    991109
【裁判案由】    偽造文書等
【裁判全文】
臺灣高等法院臺南分院刑事判決
上  訴  人
即  被  告  乙○○
上列上訴人即被告因偽造文書等案件，不服臺灣臺南地方法院99
年度易字第1046號中華民國99年8月16日第一審判決（起訴案號
：臺灣臺南地方法院檢察署99年度偵緝字第812號），提起上訴
，本院判決如下：
    主      文
原判決關於使公務員登載不實文書罪貳罪及偽造印章部分撤銷。
乙○○行使偽造私文書，足以生損害於公眾及他人貳罪，均累犯
，各處有期徒刑陸月，如易科罰金，各以新臺幣壹仟元折算壹日
，未扣案偽造之「甲○○」印章壹枚沒收；應執行有期徒刑拾月
，如易科罰金，以新臺幣壹仟元折算壹日。未扣案偽造之「甲○
○」印章壹枚沒收。
其他上訴駁回（即侵占遺失物部分）。
上開第二項撤銷部分與第三項上訴駁回部分（即侵占遺失物罪，
所處罰金新臺幣壹萬元），應執行有期徒刑拾月，罰金壹萬元，
有期徒刑如易科罰金以新臺幣壹仟元折算壹日，罰金如易服勞役
，以新臺幣壹仟元折算壹日，未扣案偽造之「甲○○」印章壹枚
沒收。
    事      實
一、乙○○前因恐嚇案件，經臺灣南投地方法院判處有期徒刑4
    月確定，於民國(下同)95年3月10日執行完畢。仍未悔改，
    於98年8月15日20時許，在台南縣永康市○○路43號網路休
    閒會館拾獲甲○○遺失之身分證、健保卡後，竟意圖為自己
    不法之所有，予以侵占入己。並於98年9月16日將甲○○之
    身分證、健保卡交予不知情之代辦業者陳靜怡（陳靜怡再委
    託郭榮輝辦理），該不知情之代辦人再委請不知情之業者偽
    造甲○○之印章後，至台南縣麻豆鎮○○○路551號交通部
    公路總局嘉義區監理所麻豆監理站，另行起意偽造汽車過戶
    及異動登記書之私文書辦理將其於98年8月18日向陳慧增購
    買之車號1113-JR號自小客車（原車主為劉進文）過戶登記
    至甲○○名下，使監理機關公務員將此不實之事項登載在其
    職務上掌管之公文書，足生損害於甲○○及監理機關對於車
    輛登記管理之正確性。乙○○再於98年9月27日將車輛賣予
    不知情之李瑞豐，且交付甲○○之身分證影本、上開偽造之
    印章以辦理車輛之過戶登記手續，李瑞豐再委請不知情之代
    辦業者黃連振至台南市○區○○路1號交通部公路總局嘉義
    區監理所台南監理站，又另行起意偽造汽車過戶及異動登記
    書之私文書辦理將車號1113-JR號自小客車移轉登記至李瑞
    豐名下，使監理機關之公務員將此不實之事項登載在其職務
    上掌管之公文書，足生損害於甲○○及監理機關對於車輛登
    記管理之正確性。
二、案經甲○○訴由台南縣警察局麻豆分局報告臺灣臺南地方法
    院檢察署檢察官偵查起訴。
    理      由
壹、程序方面：
    本件被告乙○○所犯均係死刑、無期徒刑、最輕本刑為3年
    以上有期徒刑以外之罪，其於本院準備及審理程序中就被訴
    事實為有罪之陳述，經審判長告知簡式審判程序之旨，並聽
    取公訴人及被告之意見後，認宜為簡式審判程序，依刑事訴
    訟法第273條之1第1項規定，裁定進行簡式審判程序加以審
    理，則依據刑事訴訟法第273條之2、同法第159條第2項之規
    定，不適用傳聞法則有關限制證據能力之相關規定。
貳、實體方面：
一、前開犯罪事實，業據被告乙○○於警詢、偵訊中及原審及本
    院審理中坦承不諱，核與告訴人甲○○於警詢之指述，證人
    劉進文、陳慧增、陳靜宜、郭榮輝、李瑞豐、黃連振於警詢
    中之證述情節相符，並有卷附中古汽車(委賣)合約書、中古
    汽車買賣(定型化契約書)、交通部公路總局嘉義區監理所麻
    豆監理站嘉監麻字第0980 116845號函暨所附1113-JR號自小
    客車車籍資料、汽（機）車過戶登記書、汽（機）車各項異
    動登記書、原車主身分證明書、交通部公路總局嘉義區監理
    所台南監理站98年12月1日嘉監南字第0980129454號函暨所
    附汽（機）車過戶登記書、汽（機）車各項異動登記書、委
    託書等文件各1份附卷可稽，是被告自白核與事實相符，自
    可採為證據，其罪證明確，犯行堪以認定。
二、核被告乙○○所為，係犯刑法第337條侵占遺失物罪，第216
    條、210條行使偽造私文書罪二罪（即偽造汽車過戶及異動
    登記書），第216條第214條之行使使公務員登載不實文書罪
    二罪。被告乙○○利用不知情之人偽造印章、印文（偽造汽
    車過戶及異動登記書部分）係偽造私文書之部分行為，及偽
    造私文書之低度行為為行使私文書之高度行所吸收、使公務
    員登載不實之低度行為為行使之高度行為所吸收，均不另論
    罪。又被告一行為觸犯刑法第216條、210條行使偽造私文書
    罪二罪（即偽造汽車過戶及異動登記書）及第216條第214條
    之行使使公務員登載不實文書罪二罪，為一行為觸犯數罪名
    ，為想像競合犯，均應從一重依刑法第216條、210條行使偽
    造私文書罪論處(按行使偽造私文書有二罪)，公訴人雖未論
    及被告涉犯刑法第216條、210條行使偽造私文書罪之法條，
    但於起訴書之事實已論及，本院自得逕予審理。被告利用不
    知情之代辦業者陳靜怡、李瑞豐、黃連振辦理汽車過戶手續
    、以及利用不知情之刻印人員，偽刻「甲○○」印章，為間
    接正犯。再被告有如犯罪事實欄所載科刑及執行完畢之前科
    紀錄，此有卷附臺灣高等法院被告全國前案紀錄表可稽，其
    於5年以內再故意犯本件有期徒刑以上之罪，其行使偽造文
    書罪部分均為累犯，依法加重其刑。被告乙○○所犯上開刑
    法第337條侵占遺失物罪，第216條、210條行使偽造私文書
    罪二罪，犯意各別，行為互異，應分論併罰。
三、原審就被告乙○○所犯侵占遺失物罪部分，適用刑法第337
    條（原判決漏引刑法施行法第1條之1第1項、第2項前段)之
    規定，並審酌被告知悉自己因案遭通緝，為圖避免遭逮捕，
    竟將拾獲之被害人甲○○之證件資料予以侵占，事後於審理
    中坦承犯行，知所悔悟等一切情狀，並就此部分量處罰金新
    臺幣壹萬元，並諭知罰金如易服勞役，以新臺幣壹仟元折算
    壹日之標準等情，本院經核其認事用法，均無不當，量刑亦
    稱妥適。被告就此部分上訴意旨，空言主張原審判刑不當云
    云，為無理由，應予駁回。
四、原審就被告乙○○犯使公務員登載不實文書罪貳罪部分，各
    量處有期徒刑肆月，如易科罰金各以新臺幣壹仟元折算壹日
    ；又犯偽造印章罪，量處有期徒刑參月，如易科罰金以新臺
    幣壹仟元折算壹日，固非無見。惟查：（一）本件被告所犯
    第216條、210條行使偽造私文書罪二罪（即偽造汽車過戶及
    異動登記書，起訴法條雖未引用，但起訴事實已敘明），及
    第216條第214條之行使使公務員登載不實文書罪二罪，被告
    係一行為觸犯刑法第216條、210條行使偽造私文書罪二罪（
    即偽造汽車過戶及異動登記書）及第216條第214條之行使使
    公務員登載不實罪二罪，為一行為觸犯數罪名，為想像競合
    犯，應從一重依刑法第216條、210條行使偽造私文書罪二罪
    論處，惟原審卻僅依使公務員登載不實文書罪貳罪論處，未
    論及行使偽造私文書部分，即有未洽。（二）又被告乙○○
    利用不知情之人偽造印章、印文（偽造汽車過戶及異動登記
    書部分）係偽造私文書之部分行為，應不另論偽造印章罪，
    惟原審仍另論被告又犯偽造印章罪，亦有未洽。被告上訴意
    旨否認犯罪及於審理中空言主張原審判決不當云云，雖不足
    採，惟原判決既有可議，自應由本院將原判決關於使公務員
    登載不實文書罪貳罪及偽造印章部分撤銷改判。爰審酌被告
    因知悉自己因案遭通緝，為圖避免遭逮捕，竟將拾獲之被害
    人甲○○之證件資料予以侵占，更利用不知情之代辦業者，
    將所購入之汽車登記在被害人名下以逃避查緝，嗣又將該登
    記之汽車轉賣，其間更因停車費用未繳，致被害人甲○○遭
    追繳，嚴重危害監理機關對於車籍管理之正確性以及甲○○
    之財產權，惟其犯罪後坦承犯行，已知所悔悟等一切情狀，
    分別量處如主文第二項所示之刑，並均諭知易科罰金之折算
    標準。被告利用不知情之刻印人員，偽刻「甲○○」印章1
    枚，雖未扣案，惟不問屬於犯人與否，依刑法第219條規定
    ，宣告沒收。
五、上開主文第二項撤銷部分與第三項上訴駁回部分（即侵占遺
    失物罪，所處罰金新臺幣壹萬元），並定應執行刑為有期徒
    刑拾月，如易科罰金以新臺幣壹仟元折算壹日，罰金壹萬元
    ，如易服勞役，以新臺幣壹仟元折算壹日，未扣案偽造之「
    甲○○」印章壹枚沒收。
據上論結，應依刑事訴訟法第368條、第369條第1項前段、第364
條、第299條第1項前段，刑法第216條、第210條、第219條、第4
7條第1項、第41條第1項、第51條第5款、第10款，刑法施行法第
1條之1第1項、第2項前段，判決如主文。
本案經檢察官李傳來到庭執行職務。
中    華    民    國    99    年    11    月    9     日
                  刑事第七庭    審判長法  官  李文福
                                      法  官  陳顯榮
                                      法  官  顏基典
以上正本證明與原本無異。
侵占遺失物不得上訴。
其餘如不服本判決應於收受送達後10日內向本院提出上訴書狀，
其未敘述上訴理由者，並得於提起上訴後10日內向本院補提理由
書（均須按他造當事人之人數附繕本）「切勿逕送上級法院」。
                                      書記官  呂嘉文
中    華    民    國    99    年    11    月    9     日
【附錄】本判決論罪科刑法條：
中華民國刑法第337條：
（侵占遺失物罪）
意圖為自己或第三人不法之所有，而侵占遺失物、漂流物或其他
離本人所持有之物者，處 5 百元以下罰金。
中華民國刑法第210條：
（偽造變造私文書罪）
偽造、變造私文書，足以生損害於公眾或他人者，處5年以下有
期徒刑。
中華民國刑法第214條：（使公務員登載不實罪）
明知為不實之事項，而使公務員登載於職務上所掌之公文書，足
以生損害於公眾或他人者，處 3 年以下有期徒刑、拘役或 5 百
元以下罰金。
中華民國刑法第216條：
（行使偽造變造或登載不實之文書罪）
行使第210條至第215條之文書者，依偽造、變造文書或登載不實
事項或使登載不實事項之規定處斷。

司法院資訊處製作；財團法人民間司法改革基金會備份。
